【裁判字號】    97,訴,226
【裁判日期】    970602
【裁判案由】    損害賠償
【裁判全文】
臺灣士林地方法院民事判決               97年度訴字第226號
原      告  乙○○
訴訟代理人  劉志忠律師
            楊貴森律師
被      告  香港商壹傳媒出版有限公司
法定代理人  丙○
被      告  甲○○
共      同
訴訟代理人  廖芳萱律師
            陳鴻琪律師
上列當事人間損害賠償事件，本院於97年5 月12日言詞辯論終結
，判決如下：
    主  文
原告之訴及假執行之聲請均駁回。
訴訟費用新台幣柒仟陸佰元由原告負擔。
    事  實  及  理  由
一、原告起訴主張：被告香港商壹傳媒出版有限公司（下稱壹傳
    媒公司）於民國96年12月6 日所出刊之「壹週刊」雜誌第34
    1 期，未經原告之同意，擅自使用被告甲○○所提供之原告
    照片，刊載於「乙○○被爆誆人傷財」乙文中，共有2 張（
    7 8 頁及82頁，下稱系爭照片），侵害原告之肖像權，為共
    同侵權行為，並致原告遭人指指點點，精神痛苦萬分，爰依
    民法第18條、第184 條第1 項前段、第185 條第1 項前段、
    第195 條第1 項前段等規定，提起本件訴訟，請求被告連帶
    賠償精神上損失新台幣（下同）70萬元及遲延利息等語。並
    聲明：
    (一)被告應連帶給付原告70萬元，及自起訴狀繕本送達翌日起
    至清償日止按年息5%計算之利息。(二)願供擔保請准宣告假執
    行。
二、被告則辯稱：系爭照片並非被告甲○○提供被告壹傳媒公司
    使用，該照片實為蘋果日報人員於96年10月間採訪時所拍攝
    ，且被告甲○○為被告壹傳媒公司之攝影記者，對於報導編
    排、照片篩選並無決定權，自無從侵害原告肖像權。又依大
    法官釋字第509 號解釋，國家應給予新聞自由最大限度之保
    障，是新聞工作者僅在無任何原因，率而刊登他人照片之情
    形下，始負侵權之責。然被告壹傳媒公司於「壹週刊」雜誌
    上刊登原告照片，係因訴外人靳立勤指控原告曾遊說其以10
    0 萬元人民幣即可透過時任台中港警務局長王榮忠之關係辦
    理台灣永久居留證，然其匯款70萬元人民幣後卻毫無音訊，
    因該篇社會時事報導所刊載，該報導涉及警政風紀、詐騙等
    情事，與公益有關，並非無端刊登原告之照片，亦非營利，
    為新聞自由之合理範圍，並未侵害原告之肖像權。又原告係
    公眾人物，前因王世堅案而主動召開記者會，其肖像權之保
    護程度應比一般大眾低，被告壹傳媒公司使用之系爭照片即
    當時之歷史畫面，並無侵害原告之肖像權。且新聞自由應優
    於原告肖像權之保護，應可阻卻違法。從而，被告並未侵害
    原告之肖像權等語。並聲明：(一)駁回原告之訴及假執行之聲
    請。(二)如受不利判決願供擔保請准免為假執行。
三、兩造不爭執部份：(一)系爭照片2 張於「壹週刊」雜誌刊登前
    並未經過原告同意。(二)原告提出之「壹週刊」雜誌第341 期
    78、82頁及被告提出蘋果日報2007年10月22日A1、同年月23
    日A3版形式上之真正。本件之爭點：(一)系爭照片2 張是否被
    告甲○○所提供？(二)「壹週刊」雜誌報導刊出系爭照片前未
    經原告同意，是否侵犯原告之人格權（肖像權）？是否構成
    侵權行為？(三)損害賠償如何計算？
四、本院得心證之理由：
  (一)原告主張系爭照片為被告甲○○提供予被告壹傳媒公司刊登
    使用等語，然為被告甲○○所否認。經查，原告之主張，所
    憑乃是「壹週刊」雜誌第341 期78頁「乙○○被爆誆人傷財
    」乙文右側註記有「攝影甲○○」，故認為系爭照片係被告
    甲○○所提供，實則，該78頁「乙○○被爆誆人傷財」乙文
    右側註記「攝影」欄下，除「甲○○」外，另載有「蘋果日
    報」，有兩造不爭執之「壹週刊」雜誌第341 期78頁影本1
    張在卷可稽，是以，單以該註記而言，尚不足認定系爭照片
    必為被告甲○○所提供。再者，該78頁系爭照片所拍之原告
    ，衣飾裝扮與蘋果日報2007年10月22日A1版所刊登之原告照
    片相同，82頁系爭照片所拍之原告，衣服裝扮則與蘋果日報
    20 07 年10月23日A3版所刊登之原告照片相同，有蘋果日報
    2007 年10 月22日A1、同年月23日A3版影本在卷可稽，其既
    為蘋果日報前所曾報導，被告指稱系爭照片實為蘋果日報所
    提供，應非無據。至於原告另舉「壹週刊」雜誌第341 期83
    頁使用「聯合影像網」、第74、76頁使用「蘋果日報」所有
    之照片，均會在照片角落刊註提供單位之名稱，系爭照片既
    未註記，即應認係被告壹傳媒公司自己之攝影記者即被告甲
    ○○所提供云云，實則，原告所舉前揭83頁，即為本件「乙
    ○○被爆誆人傷財」乙文之一部分，依文首註記之「攝影」
    欄僅有甲○○及蘋果日報，其於83頁使用聯合影像網所有之
    照片，而於照片上加註「聯合影像網」名稱而為區別，自屬
    當然，又「壹週刊」雜誌第341 期第74、76頁係「王世堅被
    控住華夏賴小帳」乙文之一部分，依其文首註記「攝影」欄
    下則僅有甲○○及林立坤，並無蘋果日報，是於第74、76頁
    使用蘋果日報所有之照片而加註「蘋果日報」，自無矛盾之
    處，尚難以系爭照片未註記蘋果日報即推認係被告甲○○所
    提供。從而，應認原告之主張，並不可採。
  (二)原告主張被告壹傳媒公司出版「壹週刊」雜誌，係以營利為
    目的，原告並非公眾人物，該報導刊出系爭照片前未經原告
    同意，業已侵犯原告之人格權（肖像權），構成侵權行為等
    語。被告則否認侵害原告之肖像權。按民法第184條第1項前
    段所規定之侵權行為，係指行為人因故意或過失不法侵害他
    人之權利者而言，要件上除故意過失侵害他人之權利外，其
    行為應具有「不法性」始足當之，於民法第18條有關人格權
    受侵害之規定，解釋上亦無不同。就刊登他人相片侵害肖像
    權而言，縱未經事前同意，若係於社會上一般合理使用之範
    圍內，亦應認其行為欠缺不法性。經查，系爭照片外觀上以
    原告之肖像為中心，足認拍攝者即以辨識原告相貌為目的，
    而非基於辨識其他物體之目的。又肖像權為人格權之一部，
    被告壹傳媒公司將系爭照片刊登於其出版之「壹週刊」雜誌
    第341 期第74、76頁上，依該照片之大小，足以明確辨識原
    告之相貌，自應認其業已侵及原告之肖像權。惟查，系爭照
    片拍攝原告之時地，依原告之衣飾裝扮，足認係原告自願召
    開記者會之公開場合下，由記者採訪時所拍攝，應認該照片
    之拍攝業為原告所同意，有前揭蘋果日報2007年10月22日A1
    、同年月23日A3版刊登之原告照片及報導內容可稽，並非違
    背他人隱私、刺探他人秘密之狀況下所拍攝，進一步言，原
    告因召開公開記者會，業已自願成為公眾人物，原告之相貌
    因前揭事件早經平面媒體及電子媒體於社會上廣泛傳佈，是
    原告主張其因系爭照片之刊登，以致遭人指指點點，精神痛
    苦萬分云云，實難採信。又被告壹傳媒公司為平面新聞媒體
    ，於其出版之「壹週刊」雜誌上刊登系爭照片，依其報導之
    外觀，係配合「乙○○被爆誆人傷財」乙文內容而為版面之
    編排，檢視其內容，係訴外人靳立勤指控原告曾遊說其以10
    0 萬元人民幣即可透過時任台中港警務局長王榮忠之關係辦
    理台灣永久居留證，足見該報導一方面與警察風紀有關，他
    方面亦檢視原告此公眾人物之誠信問題，並非與公益無關，
    而系爭照片即用以呈現該文遭指控之對象之一即原告，其刊
    登與該內文具有合理之關連性，是被告辯稱其刊登系爭照片
    具有彰顯真實、警惕違法之必要性，尚屬可採。至於原告指
    稱被告壹傳媒公司出版「壹週刊」雜誌，係以營利為目的，
    故侵害原告肖像權並非善意等語，實則，絕大多數新聞媒體
    均具有營利之面向，尚難僅因被告壹傳媒公司販售「壹週刊
    」雜誌即否定其新聞媒體之功能，又該期雜誌刊載系爭照片
    ，係於內文78、82頁中，尚難認為被告刊載系爭照片具有衝
    高銷售量之商業考量，原告就此亦未舉證以實其說，其主張
    自非可採。從而，應認系爭照片之刊登，合乎社會上一般合
    理使用之範圍，應認被告所為，尚欠缺不法性，並不符合侵
    權行為之要件。
  (三)被告所為既不構成侵權行為，爭點(三)損害賠償金額即毋庸審
    酌，附此敘明。
五、綜上，原告依民法第18條、第184 條第1 項前段、第185 條
    第1 項前段、第195 條第1 項前段等侵權行為之規定，提起
    本件訴訟，請求被告連帶賠償70萬元及遲延利息，為無理由
    ，應予駁回。原告既已敗訴，其假執行之聲請，亦失所附麗
    ，應併予駁回。本件之訴訟費用亦併予確定如主文所示。
六、兩造其餘提出之攻擊防禦方法，經審酌後認與本件結論不生
    影響，爰不一一論駁，附此敘明。
七、本件訴訟費用之依據：民事訴訟法第78條、第87條第1 項。
中    華    民    國    97    年    6     月    2     日
                  民事第一庭  法  官  高愈杰
以上正本證明與原本無異。
如對本判決上訴，應於判決送達後20日內向本院提出上訴狀。
中    華    民    國    97    年    6     月    4     日
                              書記官  高楚安


司法院資訊處製作；財團法人民間司法改革基金會備份。
